臺灣屏東地方法院民事判決　九十年度訴字第九三二號
　　原　　　告　板信商業銀行股份有限公司
　　法定代理人　劉炳輝
　　送達代收人　林天霖
　　被　　　告　東聚興業有限公司
　　法定代理人　張簡世寶
右當事人間請求返還房屋事件，本院判決如左：
    主      文
被告應給付原告新台幣壹佰玖拾貳萬元，及自民國九十年十一月二十三日起至遷讓交
付坐落屏東市○○○段一小段八八四地號、八八五地號、八八六地號土地上之建號八
七一號即門牌編號屏東市○○路四八四號，以及坐落同右段八六三─七地號、八八二
─七地號、八八三地號土地上之建號八七二號、暫九一一號即門牌編號同右路四八六
號建物之日止，按月給付原告新台幣壹拾陸萬元。
原告其餘之訴駁回。
訴訟費用由被告負擔。
    事      實
甲、原告方面：
一、聲明：(一)先位聲明：(1)被告應將坐落屏東市○○○段一小段八八四地號、八八五
    地號、八八六地號土地上之建號八七一號即門牌編號屏東市○○路四八四號鋼造
    一層樓房地面層面積一五○平方公尺、騎樓地平面面積三○．二四平方公尺，以
    及坐落同右段八六三─七地號、八八二─七地號、八八三地號土地上之建號八七
    二號、暫九一一號即門牌編號同右路四八六號鋼造一層樓房地面層面積分別為七
    五平方公尺、四九三．七七平方公尺、騎樓地平面面積十八平方公尺建物全部遷
    讓交付原告；(2)被告應自八十九年十一月二十三日起至交還前開房屋之日止，按
    月給付原告新台幣（下同）十六萬元；(3)願供擔保，請准宣告假執行。(二)備位聲
    明：被告應給付原告如主文第一項前段所示之金額，及自九十年十一月二十三日
    起至九十六年十二月三十一日止，每月十六萬元之租金。
二、陳述：
 (一) 原告於鈞院八十九年度執字第二二七二號強制執行事件中，買受坐落屏東市○○
    ○段一小段八八四地號、八八五地號、八八六地號、八六三─七地號、八八二─
    七地號、八八三地號土地上之建物，亦即建號八七一號即門牌編號屏東市○○路
    四八四號、建號八七二號即門牌編號同右路四八六號及其增建未保存登記部分建
    號暫九一一號建物，並於八十九年十一月二十三日取得權利移轉證書，同年十二
    月十一日完成所有權移轉登記在案。詎被告與訴外人盧耀欽、盧榮章承租前開房
    屋，租期自八十三年六月二十八日至九十六年十二月三十一日止，租金每月十六
    萬元。然被告與訴外人訂立之租賃契約並未經公證且其期限已逾五年，依民法第
    四百二十五條之規定，無買賣不破租賃原則之適用，被告占有系爭房屋即屬無權
    占有，原告自得依同法第七百六十七條之規定，請求被告返還系爭房屋。
 (二) 被告無權占有系爭房屋，而依其與訴外人簽訂之租賃契約每月受有十六萬元租金
    之利益，並直接致原告受有損害，復無法律上之原因，從而，原告自得依民法第
    一百七十九條之規定及最高法院六十一年台上字第一六九五號判例、八十八年台
    上字第七二九號判決意旨，請求被告應自原告取得系爭房屋所有權之日即八十九
    年十一月二十三日起遷讓交還止，按月給付十六萬元之不當得利。
三、證據：提出本院不動產權利移轉證書、房屋租賃契約書、契稅繳款書各一件、建
    物登記謄本二件、土地登記謄本七件為證。
乙、被告方面：
一、聲明：請求判決駁回原告之訴及其假執行之聲請。
二、陳述：
    系爭房屋乃自八年前即承租至今，現仍營業當中；被告並非不願返還，實因與原
    告前手訂有租賃契約。惟該契約未經公證，租期則為自八十三年六月二十八日起
    至九十六年十二月三十一日止，共十三年。
丙、本院依職權調取本院八十九年度執字第二二七二號卷。
    理      由
一、本件原告起訴主張其經本院八十九年度執字第二二七二號強制執行事件，買受坐
    落屏東市○○○段一小段八八四地號、八八五地號、八八六地號、八六三─七地
    號、八八二─七地號、八八三地號土地上之建號八七一號即門牌編號屏東市○○
    路四八四號、建號八七二號即門牌編號同右路四八六號及其增建未保存登記部分
    建號暫九一一號建物，並於八十九年十一月二十三日取得權利移轉證書，同年十
    二月十一日完成所有權移轉登記在案。惟系爭房屋為被告與訴外人盧耀欽、盧榮
    章承租，租期自八十三年六月二十八日至九十六年十二月三十一日止，租金每月
    十六萬元；然該租賃契約並未經公證且期限逾五年，依民法第四百二十五條之規
    定，無買賣不破租賃原則之適用，被告占有系爭房屋屬無權占有，為此依同法第
    七百六十七條之規定提起本件訴訟，並請求返還相當於租金之不當得利；另並備
    位主張被告應給付原告自八十九年十一月二十三日起至九十年十一月二十三日止
    之租金一百九十二萬元，及自九十年十一月二十三日起至九十六年十二月三十一
    日止，每月十六萬元之租金。至被告則以其與原告前手訂有租賃契約等語，資為
    抗辯。
二、原告主張其經本院八十九年度執字第二二七二號強制執行事件，買受坐落屏東市
    ○○○段一小段八八四地號、八八五地號、八八六地號、八六三─七地號、八八
    二─七地號、八八三地號土地上之建號八七一號即門牌編號屏東市○○路四八四
    號、建號八七二號即門牌編號同右路四八六號及其增建未保存登記部分建號暫九
    一一號建物，並於八十九年十一月二十三日取得權利移轉證書，同年十二月十一
    日完成所有權移轉登記在案。然系爭房屋為被告與訴外人盧耀欽、盧榮章承租，
    租期自八十三年六月二十八日至九十六年十二月三十一日止，租金每月十六萬元
    ，惟該租賃契約未經公證等情，業據其提出與所述相符之本院不動產權利移轉證
    書、建物登記謄本、土地登記謄本、房屋租賃契約書等件為證，且為被告所同陳
    ，復經本院調取本院八十九年度執字第二二七二號卷宗核閱無訛，堪信為實在。
    惟就原告主張系爭租賃契約未經公證，其期限復逾五年，無買賣不破租賃原則之
    適用云云，查前開民法第四百二十五條第二項之規定係於八十八年四月二十一日
    修正公布、自八十九年五月五日施行；而按民法債編修正施行前發生之債，除本
    施行法有特別規定外，不適用修正施行後之規定，民法債編施行法第一條已定有
    明文。本件兩造就系爭房屋租賃契約書之真正既均不爭執，則依其租期自八十三
    年六月二十八日起觀之，修正前之民法第四百二十五條關於租賃契約對於受讓人
    繼續存在之規定，於本件租賃契約仍應適用；而其租賃關係對於原告既繼續存在
    ，依繼受取得之法理，原告即應繼承原出租人行使或負擔由該租賃契約所生之權
    利或義務，從而，原告訴請被告返還系爭房屋，並給付相當於租金之不當得利，
    尚無從准許，其假執行之聲請，亦失所附麗。然系爭房屋既自八十九年十一月二
    十三日由原告取得所有權，則依同法第七十條第二項關於法定孳息之取得規定，
    原告為系爭房屋租金之收取權人，從而，原告備位聲明主張被告應給付自八十九
    年十一月二十三日起至九十年十一月二十三日止，及自前揭終止日起至遷讓交還
    系爭房屋之日止，每月十六萬元之租金，洵屬有據，所訴應予准許；惟逾此部分
    之請求，其履行期尚未屆至，本院復查無被告有何到期不履行之虞之情狀，爰予
    駁回。
據上論結，本件原告之訴為一部有理由，一部無理由，並依民事訴訟法第七十九條但
書，判決如主文。
中　　　華　　　民　　　國　　九十一　　年　　　三　　　月　　二十九　　日
                                    臺灣屏東地方法院民事第一庭
~B法　　　官　王幸華
右為正本係照原本作成。
如對本判決上訴，須於判決送達後二十日內向本院提出上訴狀。
~B法院書記官　謝天祥
中　　　華　　　民　　　國　　九十一　　年　　　三　　　月　　二十九　　日
